【裁判字號】    99,審訴,3531
【裁判日期】    991210
【裁判案由】    毒品危害防制條例
【裁判全文】
臺灣高雄地方法院刑事判決            99年度審訴字第3531號
公  訴  人  臺灣高雄地方法院檢察署檢察官
被      告  陳木杏
上列被告因毒品危害防制條例案件，經檢察官提起公訴（99年度
毒偵字第5334號），嗣本院訊問被告後，因被告就其被訴事實為
有罪之陳述，經詢問被告及檢察官之意見後，合議庭裁定由受命
法官依簡式審判程序獨任審理，並判決如下：
    主  文
陳木杏施用第一級毒品，累犯，處有期徒刑捌月。又施用第二級
毒品，累犯，處有期徒刑肆月。扣案之第二級毒品甲基安非他命
壹包（檢驗前淨重零點壹參肆公克，檢驗後淨重零點壹壹肆公克
，含包裝袋壹只），沒收銷燬。應執行有期徒刑拾壹月。扣案之
第二級毒品甲基安非他命壹包（檢驗前淨重零點壹參肆公克，檢
驗後淨重零點壹壹肆公克，含包裝袋壹只），沒收銷燬。
    事  實
一、陳木杏前於民國94年間因施用毒品案件，經本院以93年度毒
    聲字第1803號裁定送觀察勒戒後，因無繼續施用毒品傾向，
    而於94年3 月31日執行完畢釋放，並經臺灣高雄地方法院檢
    察署檢察官以94年度毒偵緝字第141 號為不起訴處分確定。
    復於上開觀察勒戒執行完畢釋放後5 年內，於96年間再因施
    用毒品案件，經本院96年度簡字第6066號判處有期徒刑4 月
    確定。又因施用毒品案件，經本院分別以97年度審簡字第
    2196號判處有期徒刑5 月確定、97年度審訴字第3070號判處
    有期徒刑6 月、2 月，應執行有期徒刑7 月確定，並與上開
    有期徒刑4 月接續執行，於98年8 月2 日因縮刑期滿執行完
    畢。詎其不知悔改，明知海洛因業經毒品危害防制條例第2
    條第2項 第1 款明定為第一級毒品，不得非法施用，仍基於
    施用第一級毒品海洛因之犯意，於99年8 月19日15時15分許
    警方採尿前回溯72小時內某時（不含公權力拘束時間），於
    不詳地點，以不詳方式，施用第一級毒品海洛因1 次；另基
    於施用第二級毒品甲基安非他命之犯意，於99年8 月18日13
    時許，於其位在高雄縣旗山鎮○○鄉○○村○○路60號住處
    ，以玻璃球燒烤之方式，施用第二級毒品甲基安非他命1 次
    。嗣於同年8 月19日13時10分許，在高雄縣旗山鎮○○鄉○
    ○村○○路73號前，搭乘葉秀苓所駕駛車牌號碼8102 ─MM
    號自小客車，因形跡可疑為警盤查，並當場扣得其所有之第
    二級毒品甲基安非他命1 包（檢驗前淨重0.134 公克，檢驗
    後淨重0.114 公克）。經陳木杏同意採集尿液送驗，檢驗結
    果呈嗎啡、可待因、安非他命、甲基安非他命陽性反應，始
    悉上情。
二、案經高雄縣政府警察局旗山分局報告臺灣高雄地方法院檢察
    署檢察官偵查起訴。
    理  由
一、本件被告陳木杏所犯均為死刑、無期徒刑、最輕本刑為3年
    以上有期徒刑以外之罪，其於審判程序中就被訴事實為有罪
    之陳述，經本院告知簡式審判程序之旨，並聽取當事人意見
    後，認宜進行簡式審判程序，爰依刑事訴訟法第273條之1第
    1項規定，裁定進行簡式審判程序，合先敘明。又簡式審判
    程序之證據調查，依刑事訴訟法第273條之2規定，不受同法
    第159條第1項審判外陳述排除之限制，再被告對於卷內之各
    項證據亦不爭執證據能力（本院卷第32頁背面、第33頁），
    故卷內所列之各項證據，自得作為證據，先予敘明。
二、前揭事實，業據被告陳木杏於本院審理中坦承不諱；其為警
    查獲時所採尿液經送檢驗結果（檢體編號：旗警284 ），確
    呈嗎啡、可待因、安非他命、甲基安非他命之陽性反應，此
    有高雄縣政府警察局旗山分局杉林分駐所偵辦毒品案件嫌疑
    犯尿液採證檢驗對照表、檢體監管記錄表、臺灣檢驗科技股
    份有限公司濫用藥物檢驗報告各1 份（警卷第15-1、16頁；
    偵卷第36頁）在卷可稽。另扣案之第二級毒品甲基安非他命
    1 包，經送鑑驗結果，確含甲基安非他命成分（檢驗前淨重
    0.134 公克，檢驗後淨重0.114 公克），此有正修科技大學
    超微量研究科技中心檢驗報告1 紙（參院卷第18頁）附卷可
    稽。綜上所述，被告上開任意性之自白既有前揭證據可佐，
    核與事實相符，自得採為論罪科刑之依據。又被告有犯罪事
    實欄所載之犯罪前科及執行情形，有臺灣高等法院被告前案
    紀錄表1 份在卷可稽，是本案事證已臻明確，被告犯行洵堪
    認定。
三、按毒品危害防制條例於92年7月9日修正公布，自93年1月9日
    施行，其中第20條、第23條將施用毒品之刑事處遇程序程序
    ，區分為「初犯」及「5 年內再犯」、「5 年後再犯」。依
    其立法理由之說明：「初犯」，經觀察、勒戒或強制戒治後
    ，應為不起訴處分或不付審理之裁定；經觀察、勒戒或強制
    戒治執行完畢釋放後，「5 年內再犯」者，因其再犯率甚高
    ，原實施之觀察、勒戒及強制戒治既已無法收其實效，爰依
    法追訴或裁定交付審理。至於經觀察、勒戒或強制戒治執行
    完畢釋放後，「5 年後再犯」者，前所實施之觀察、勒戒或
    強制戒治已足以遮斷其施用毒品之毒癮，為期自新及協助其
    斷除毒癮，仍適用「初犯」規定，先經觀察、勒戒或強制戒
    治之程序。從而依修正後之規定，僅限於「初犯」及「5 年
    後再犯」2 種情形，始應先經觀察、勒戒或強制戒治程序。
    倘被告於5 年內已再犯，經依法追訴處罰，縱其第3 次（或
    第3次 以上）再度施用毒品之時間，在初犯經觀察、勒戒或
    強制戒治執行完畢釋放5 年以後，已不合於「5 年後再犯」
    之規定，且因已於「5 年內再犯」，顯見其再犯率甚高，原
    實施觀察、勒戒或強制戒治，已無法收其實效，即應依該條
    例第10條處罰（最高法院95年5 月9 日第7 次刑事庭會議決
    議參照）。本件被告前因施用毒品案件，經送觀察勒戒，於
    94 年3月31日執行完畢，嗣因施用毒品案件，經本院以96年
    度簡字第6066號判處有期徒刑4 月確定，經與他案接續執行
    ，於98年8 月2 日執行完畢出監，有臺灣高等法院被告前案
    紀錄表1 份在卷可按，故被告於前述觀察勒戒執行完畢釋放
    後，5 年內再犯上開施用毒品罪，並經判決確定，則其再度
    犯本件施用毒品犯行距其觀察勒戒執行完畢釋放雖已逾5 年
    ，依最高法院上開決議之意旨，被告本件施用甲基安非他命
    之犯行，仍應依法論科。
四、核被告陳木杏所為2 次犯行，係犯毒品危害防制條例第10條
    第1 項之施用第一級毒品罪及同條第2 項之施用第二級毒品
    罪。被告因施用而持有海洛因、甲基安非他命之低度行為，
    應為施用之高度行為所吸收，均不另論罪。又被告所犯上開
    2 罪，犯意各別，罪質各異，行為互殊，應予分論併罰。又
    被告有犯罪事實欄所載之犯罪前科及執行情形，有臺灣高等
    法院被告前案紀錄表1 份在卷可查，其於上開有期徒刑執行
    完畢後5 年內，故意再犯本件有期徒刑以上之2 罪，均為累
    犯，爰均依刑法第47條第1 項之規定加重其刑。茲審酌被告
    歷經觀察勒戒，然仍未戒除毒癮，顯見其意志不堅，惟念其
    施用毒品之行為，究屬戕害自己身心，尚未危害他人，且於
    本院審理中已坦承犯行，犯罪後態度良好等一切情狀，認檢
    察官求處被告應執行有期徒刑11月等語，尚屬適當，爰分別
    量處如主文所示之刑，並定其應執行之刑，以示懲儆。
五、扣案之甲基安非他命1 包（檢驗前淨重0.134 公克，檢驗後
    淨重0.114 公克），經鑑驗後含第二級毒品甲基安非他命成
    分無訛，業如前述，應依毒品危害防制條例第18條第1 項前
    段之規定，不問屬於被告與否，沒收銷燬之，其包裝袋因殘
    留微量甲基安非他命毒品而難以析離，爰視同毒品整體，併
    依前開規定沒收銷燬之。至鑑驗耗損部分既已滅失，毋庸宣
    告沒收銷燬。
據上論斷，應依刑事訴訟法第273條之1第1項、第299條第1項前
段，毒品危害防制條例第10條第1項、第2項、第18條第1項前段
，刑法第11條、第47條第1項、第51條第5款，判決如主文。
本案經檢察官王清海到庭執行職務。
中    華    民    國    99    年    12    月    10    日
                  刑事第十庭   法  官  張  震
以上正本證明與原本無異。
如不服本判決應於收受判決後10日內向本院提出上訴書狀，並應
敘述具體理由。其未敘述上訴理由者，應於上訴期間屆滿後20日
內向本院補提理由書(均須按他造當事人之人數附繕本)「切勿逕
送上級法院」。
中    華    民    國    99    年    12    月    10    日
                               書記官  邱家銘
附錄本判決論罪科刑之法條：
毒品危害防制條例第10條第1項
施用第一級毒品者，處6月以上5年以下有期徒刑。
毒品危害防制條例第10條第2項
施用第二級毒品者，處3年以下有期徒刑。

司法院資訊處製作；財團法人民間司法改革基金會備份。
